臺灣高等法院臺南分院刑事判決
                                    109年度上易字第466號
上  訴  人
即  被  告  王智弘


上列上訴人因毒品危害防制條例案件，不服臺灣臺南地方法院
109年度易字第627號中華民國109年6月23日第一審判決（起訴案
號：臺灣臺南地方檢察署109年度偵字第6100號），提起上訴，
本院判決如下：
　　主  文
上訴駁回。
　　事  實
一、王智弘明知甲基安非他命係毒品危害防制條例第2條第2項第
    2款所規定之第二級毒品，依法不得持有、施用，竟基於幫
    助施用第二級毒品甲基安非他命之犯意，於附表編號1、2所
    示之時、地，以附表編號1、2所示之方式，幫助陳為炘施用
    甲基安非他命2次。嗣經嘉義縣警察局布袋分局於民國109年
    3月26日19時40分許，持搜索票前往臺南市○區○○路0段000巷
    0號0樓王智弘住處執行搜索，當場扣得王智弘與陳為炘聯繫
    使用之SAMSUNG廠牌手機1支(無SIM卡)，而悉上情。
二、案經嘉義縣警察局布袋分局移送臺灣臺南地方檢察署檢察官
    偵查起訴。
　　理  由
一、證據能力部分：
    按被告以外之人於審判外之陳述，雖不符刑事訴訟法第159
    條之1至第159條之4規定得為證據之情形，而經當事人於審
    判程序同意作為證據，法院審酌該言詞陳述或書面陳述作成
    時之情況，認為適當者，亦得為證據，刑事訴訟法第159條
    之5第1項定有明文。又刑事訴訟法第159條之5立法意旨，在
    於確認當事人對於傳聞證據有處分權，得放棄反對詰問權，
    同意或擬制同意傳聞證據可作為證據，屬於證據傳聞性之解
    除行為，如法院認為適當，不論該傳聞證據是否具備刑事訴
    訟法第159條之1至第159條之4所定情形，均容許作為證據，
    不以未具備刑事訴訟法第159條之1至第159條之4所定情形為
    前提。查本判決所引用之下列供述證據暨其他書證、物證，
    檢察官、被告於本院準備程序、審理時，均同意作為本案證
    據（見本院卷第47至49頁、第67頁），且於本院逐一提示後
    ，迄於言詞辯論終結前亦未聲明異議，本院審酌上開證據資
    料製作時之情況，尚無違法不當及證明力明顯過低之瑕疵，
    認以之作為證據應屬適當，而有證據能力。
二、上揭事實，業據被告於警詢、偵訊、原審及本院審理時迭次
    坦承不諱(見警卷第4至7頁；偵卷第29至32頁、第45至46頁
    ；原審卷第30頁、第32至37頁；本院卷第46頁、第67頁、第
    69頁、第74至75頁)，核與證人陳為炘於警詢、偵訊證述情
    節大致相符（見警卷第11至14頁；偵卷第37至39頁），並有
    被告與陳為炘間以LINE通訊軟體聯繫之對話截圖、被告申設
    之臺灣銀行臺南分行000000000000號帳戶存摺存款歷史明細
    查詢、陳為炘之刑案資料查註紀錄表及臺灣臺南地方法院10
    9年度聲搜字第330號搜索票、嘉義縣警察局布袋分局搜索、
    扣押筆錄、扣押物品目錄表、扣押物品收據、現場及扣案物
    品照片等在卷可參（見警卷第20至25-1頁、第31至38頁、第
    56至59頁、第61至62頁、第63至66頁；偵卷第55至56頁），
    及扣案被告所有用來與陳為炘聯繫之SAMSUNG廠牌手機1支可
    證。被告上開任意性之自白，核與事實相符，堪以採取。綜
    上所述，本件事證明確，被告犯行洵堪認定，自應依法論科
    。
三、按無償受他人委託，代為購買毒品後交付委託人，以便利或
    助益委託人施用者，為幫助施用。行為人於購入毒品之始，
    即係為委託人而持有，並非購入後另行起意，交付而移轉毒
    品所有權予委託人。又幫助犯係指幫助他人犯罪，亦即以正
    犯犯罪為要件，至於該正犯事後是否受刑罰執行，則不影響
    幫助犯之成立。故不論施用毒品者於事後是否受觀察、勒戒
    ，強制戒治或刑罰執行，幫助施用者仍具幫助他人犯罪之行
    為屬性，仍應成立施用毒品之幫助犯（最高法院98年度台上
    字第3670號、94年度台上字第5722號判決意旨參照）。被告
    受陳為炘委託，代為向他人購買第二級毒品甲基安非他命後
    ，於附表編號1、2所示時地交付陳為炘施用，業如前述，是
    被告已便利或助益陳為炘施用毒品，不論陳為炘事後有無經
    查獲施用毒品或受刑罰執行，均無礙於被告幫助他人犯罪行
    為成立，核被告如附表編號1、2前後2次所為，均應以刑法
    第30條第1項、毒品危害防制條例第10條第2項之幫助施用第
    二級毒品罪論處。被告於附表編號1、2所示幫助陳為炘施用
    第二級毒品前持有甲基安非他命之低度行為，均為其幫助施
    用之高度行為所吸收，均不另論罪。又被告前後2次幫助他
    人施用毒品，各依刑法第30條第2項規定，分別減輕其刑。
    被告如附表2次幫助施用毒品犯行間，犯意各別，行為互殊
    ，應予分論併罰。
四、駁回上訴之理由：
㈠、原審以被告前後2次涉犯幫助施用第二級毒品罪，罪證明確，
    應予論罪科刑，而適用毒品危害防制條例第10條第2項，刑
    法第11條前段、第30條、第41條第1項前段、第8項、第51條
    第5款、第38條第2項前段等規定，並審酌被告幫助施用毒品
    之行為，所為不僅助長毒品之流通，造成社會治安之潛在危
    險，更對於國家民族之發展有莫大之妨礙，且被告實際上經
    手毒品、價金，相較於未經手毒品，僅將藥頭聯絡方式提供
    給他人的犯罪情節更為嚴重，並參以其經手之毒品數量頗鉅
    ，更值得嚴加譴責。另考量被告素行尚可，自陳五專畢業，
    從事保全業收入約新臺幣（下同）3萬元等一切情狀，分別
    量處有期徒刑6月、6月，並均諭知易科罰金之折算標準，暨
    定其應執行有期徒刑11月及易科罰金之折算標準。並敘明扣
    案之SAMSUNG廠牌手機1支，為被告所有供犯罪所用之物，業
    據被告供明在卷，依刑法第38條第2項前段之規定宣告沒收
    ；另扣案之電子磅秤1台、夾鏈袋1包及毒品殘渣袋1只等物
    ，與被告本件犯行無關，爰不予宣告沒收。經核其認事用法
    ，並無不合，量刑亦屬妥適，應予維持。
㈡、又關於刑之量定，乃實體法上賦予法院得自由裁量之事項，
    倘未有逾越法律所規定之範圍，或濫用其權限，即不得任意
    指摘為違法。原審審酌上情後，量處被告上開刑期(含定應
    執行刑)，衡情其刑之量定，已審酌刑法第57條所列事項，
    並以行為人之責任為基礎，使罰當其罪而符合罪刑相當原則
    ，並具有妥當性而無違刑罰權之分配正義，客觀上難謂有何
    濫用權限、失之過重或逾越法律所規定範圍之情事，足見其
    刑之量定堪稱允當。從而被告上訴意旨主張原審量刑及定應
    執行刑過重，因而指摘原判決不當，核無理由，應予駁回。
五、依刑事訴訟法第368條，判決如主文。
本案經檢察官陳于文提起公訴，檢察官趙中岳到庭執行職務。
中　　華　　民　　國　 109　　年　　10　　月　　28　　日
                  刑事第六庭    審判長法　官  張瑛宗
                                      法　官  林逸梅
                                      法　官  李秋瑩
以上正本證明與原本無異。
不得上訴。
　　　　　　　　　　　　　　　　　　　書記官  羅珮寧　　
中　　華　　民　　國　　109 　年　　10　　月　　28　　日

附錄本案論罪科刑法條全文：
毒品危害防制條例第10條
施用第一級毒品者，處6月以上5年以下有期徒刑。
施用第二級毒品者，處3年以下有期徒刑。
附表

編號   時間    地點  對象     幫助施用毒品方式 原審判決所處罪刑與沒收  1 109年1月25日21時許 臺南市○區○○路0段000巷0號0樓被告住處樓梯間 陳為炘 陳為炘先以通訊軟體LINE與王智弘聯繫，詢問王智弘是否可以先墊錢幫忙購買甲基安非他命，經王智弘允諾，王智弘隨後使用行動電話上網向不詳人士，購買8,000元甲基安非他命1小包（約3.75公克），再於左列時、地，交付陳為炘供其施用，陳為炘則於2日後某時許，轉託友人將8,000元償還王智弘。 王智弘幫助犯施用第二級毒品罪，處有期徒刑陸月，如易科罰金，以新臺幣壹仟元折算壹日，扣案SAMSUNG手機壹支沒收。  2 109年1月27日至同年月30日間某日時 臺南市○區○○路0段000巷0號0樓被告住處內 陳為炘 陳為炘先以通訊軟體LINE與王智弘聯繫，詢問王智弘是否可以先墊錢幫忙購買甲基安非他命，經王智弘允諾，王智弘使用行動電話上網向不詳人士，以8,000元購買甲基安非他命1小包（約3.75公克），再於左列時、地，將之轉交予陳為炘供其施用，陳為炘則於109年1月30日20時11分許，轉帳5,000元至王智弘申設之臺灣銀行○○分行000000000000號帳戶內，餘款3,000元迄未清償。 王智弘幫助犯施用第二級毒品罪，處有期徒刑陸月，如易科罰金，以新臺幣壹仟元折算壹日，扣案SAMSUNG手機壹支沒收。